【裁判字號】    97,交易,34
【裁判日期】    970509
【裁判案由】    過失致死
【裁判全文】
臺灣桃園地方法院刑事判決              97年度交易字第34號
公  訴  人  臺灣桃園地方法院檢察署檢察官
被      告  甲○○
上列被告因過失致死案件，經檢察官提起公訴（96年度偵字第18
620 號），本院判決如下︰
    主  文
甲○○過失致人於死，處有期徒刑陸月，如易科罰金，以新臺幣
壹仟元折算壹日。
    事  實
一、甲○○雖於民國86年間考領有普通小型車駕駛執照，惟於90
    年間遭註銷，即未再考領有普通小型車駕駛執照，明知汽車
    駕駛人飲酒後，其吐氣所含酒精濃度超過每公升0.25毫克以
    上，不得駕駛汽車，竟先於96年5 月31日上午10時許，在桃
    園縣中壢市新明國中對面之工地飲用酒類後（尚未達刑法第
    185 條之3 規定不能安全駕駛之程度），於同日中午，駕駛
    車牌號碼V6-0 932號自用小客車，沿桃園縣觀音鄉富源村6
    鄰之南北向產業道路，由富源往新坡方向直行，於是日中午
    12時40分許，行經桃園縣觀音鄉富源村6 鄰102-8 號前之交
    岔路口，本應注意駕駛汽車應遵守道路交通標誌、標線、號
    誌之指示；閃光黃燈表示「警告」，車輛應減速接近，注意
    安全，小心通過；汽車行駛時，駕駛人注意車前狀況並隨時
    採取必要之安全措施等注意義務，而依當時天候晴、日間自
    然光線、柏油路面、路面乾燥、無缺陷、無障礙物、視距良
    好、且交通號誌良好等情況，並無不能注意之情事，竟疏於
    注意，而未依「閃黃燈」號誌指示減速，反貿然前行，適右
    前側有未考領有適當駕駛執照，且未注意車前狀況及行經交
    岔路口，支線道應先讓幹線道先行之陳三郎駕駛車牌號碼HD
    -1517 號自小客貨車沿東西向產業道路由崙坪往台66線方向
    駛至，二車因而發生碰撞，強大撞擊力導致陳三郎所駕駛之
    自小客貨車翻覆，致陳三郎之胸、腹遭翻覆車輛壓迫，導致
    外傷性窒息死亡，雖緊急送往行政院衛生署桃園醫院新屋分
    院救治，仍無生命跡象，宣告死亡。甲○○於肇事後，在未
    被有偵查犯罪職權之機關或公務員發覺其為肇事者前，即以
    電話報警並坦承肇事，而願接受裁判，且留在現場，等候員
    警到場處理，經警到場處理，並測得甲○○呼氣酒精濃度達
    每公升0.27毫克，始查悉上情（本案有關甲○○過失行為態
    樣，業經公訴蒞庭檢察官以補充理由書更正如上）。
二、案經臺灣桃園地方法院檢察署檢察官相驗後自動簽分偵辦。
    理  由
一、訊據被告甲○○固坦承有酒後駕車，及與被害人陳三郎所駕
    駛之自小客貨車發生車禍，惟矢口否認有過失致死之犯行，
    並辯稱：是死者來撞我的，我沒有過失云云。經查：
  (一)被告於96年5 月31日中午10時許，在桃園縣中壢市新明國中
    對面之工地飲用酒類後，駕駛車牌號碼V6-0932 號自小客車
    ，行經桃園縣觀音鄉富源村6 鄰102-8 號前之交岔路口與被
    害人陳三郎所駕駛之自小客貨車發生車禍，並經員警到場處
    理，測得被告呼氣酒精濃度每公升達0.27毫克等情，業據被
    告陳明在卷，並有道路交通事故現場圖、照片及酒精測定紀
    錄表在卷可稽。
  (二)且依卷附之道路交通事故調查報告表、現場圖及車損照片可
    知，發生車禍地點是雙向二車道，交岔路口為閃光號誌，被
    告行進方向為閃光黃燈，被害人行進方向則為閃光紅燈，則
    被告是行駛在幹線車道，而被害人則行駛在支線車道甚明；
    又肇事後被害人所駕駛之小客貨車向左側翻於交岔路口內，
    車後遺有輪胎滑痕，於往富源方向車道內遺有大型碎落物；
    被告所駕駛之小客車車身右斜停於往新坡方向車道線外，於
    往富源方向車道內遺有輪胎滑痕；被告所駕駛之小客車右前
    側車身與被害人所駕駛之自小客貨車前車頭碰撞致兩車損壞
    ，而依肇事時之視線與視距均良好，及號誌燈正常運作，則
    兩車進入閃光號誌之交岔路口時顯然均未注意對方行駛動態
    ，碰撞地點應位於交岔路口內，且碰撞當時被告駕駛之小客
    車應有相當車速，有道路交通事故調查報告表、現場圖、車
    損照片及勘驗筆錄在卷可稽。且被告於警詢時亦自陳：我要
    從富源往新坡方向行駛，我車速差不多時速50公里，然後我
    在接近肇事路口時，突然發現由崙坪往台66線橫向道路右側
    有1 輛自小客貨車速度很快，我來不及煞車，然後他就撞到
    我車右方。當時我車子已在路口，我才發現我正右方之道路
    約5 公尺駛來一輛自小客貨車等語；且被告於本院審理時亦
    自陳：該路段限速40公里等語，且有道路交通事故調查報告
    表(一)在卷可稽。綜上，足認被告駕駛自小客車行經肇事之閃
    光黃燈號誌交岔路口，未減速接近反超速行駛，亦未注意安
    全小心通過；而被害人則有行經閃光紅燈號誌交岔路口，支
    線道未讓幹線道先行；致兩車於交岔路口內發生碰撞而肇事
    。是被告應有上揭過失行為甚明，被告所辯稱無過失云云，
    顯不足採。
  (三)被害人陳三郎因本件車禍，致其所駕駛之自小客貨車翻覆，
    使其胸、腹部遭翻覆車輛壓迫、導致外傷性窒息死亡，有臺
    灣桃園地方法院檢察署相驗屍體證明書、檢驗報告書及行政
    院衛生署桃園醫院新屋分院診斷證明書在卷可稽。
  (四)按汽車駕駛人飲用酒類或其他類似物後其吐氣所含酒精濃度
    超過每公升0.25毫克或血液中酒精濃度超過百分之0.05以上
    ，不得駕車；駕駛人駕駛汽車，應遵守道路交通標誌、標線
    、號誌之指示，並服從交通指揮人員之指揮；行車速度，依
    速限標誌或標線之規定；汽車行駛時，駕駛人應注意車前狀
    況及兩車併行之間隔，並隨時採取必要之安全措施；道路交
    通安全規則第114 條第2 款、第90條、第93條第1 項前段、
    第94條第3 項分別定有明文。被告曾經考領有普通小型車駕
    駛執照，雖於肇事時已遭註銷，然其理應當知悉上揭規定，
    而依當時天候晴、日間自然光線、柏油路面、路面乾燥、無
    缺陷、無障礙物、視距良好且交通號誌良好等情況，並無不
    能注意之情事，竟先飲用酒類後，呼氣酒精濃度達每公升0.
    27毫克，又駕駛自小客車上路，且行經交岔路口未減速通過
    、又未注意車前狀況，隨時採取必要之安全措施，致與被害
    人所駕駛之自小客貨車發生撞擊，被害人因此受有上揭傷害
    而不治死亡，已詳如前述，故被害人死亡之結果，與被告駕
    車之過失行為間，顯有相當因果關係存在，從而，本件事證
    已臻明確，被告犯行洵堪認定。雖被害人亦有上揭未注意車
    前狀況及支線道未讓幹線道先行之過失行為，然亦不能免除
    被告之刑事過失責任。
二、核被告所為，係犯刑法第276 條第1 項之過失致人於死罪。
    又被告原考領之普通小型車駕駛執照，於本案行為時早已遭
    註銷，業據被告於本院審理時自陳在卷，並有道路交通事故
    調查報告表(二)、證號查詢汽車駕駛人在卷可稽，則被告為無
    考領有適當駕駛執照而駕車，是為無照駕車，且被告為汽車
    駕駛人，飲酒後呼氣酒精濃度已超過每公升0.25毫克而駕車
    ，因而致人死亡，依法應負過失致人於死罪之刑事責任，爰
    依道路交通管理處罰條例第86條第1 項之規定應加重其刑。
    又被告於本件車禍發生後，在未被有偵查犯罪職權之機關或
    公務員查知其為犯人前，即主動報警並自承犯罪且表示願受
    裁判等情，業據被告陳明在卷，且有道路交通事故肇事人自
    首情形紀錄表1 份附卷可稽，依刑法第62條前段規定減輕其
    刑。刑度同時有加重及減輕之情形，先加後減之。爰審酌被
    告，駕照已遭註銷，本不應駕駛車輛上路，猶仍駕駛車輛行
    駛於道路上，又於飲酒後呼氣酒精濃度超過法定標準0.25毫
    克之情況下駕車，過失行為之程度及態樣，致使被害人喪失
    寶貴之生命，犯後否認部分犯行，雖已與被害人家屬達成民
    事上調解，有調解書1 份在卷可稽，然其於調解時對於日後
    如何給付賠償款項，未有妥善計畫，致未能依調解內容按時
    給付賠償款項，難認其於調解當時確在具有足夠資力之情形
    下而和被害人家屬達成調解，之後，果除於調解當時所給付
    之新臺幣10萬元外，並未再給付任何款項，被告現今亦無力
    支付，難認被告已充分賠償被害人及其家屬所受損害等一切
    情狀，量處如主文所示之刑，並諭知易科罰金之折算標準，
    以資懲儆。
據上論斷，應依刑事訴訟法第299 條第1 項前段、第284 條之1
，刑法第276 條第1 項、第41條第1 項前段、第62條前段，道路
交通管理處罰條例第86條第1 項，刑法施行法第1 條之1 第1 項
、第2 項前段，判決如主文。
本案經檢察官柯博齡到庭執行職務。
中    華    民    國    97    年    5     月    9     日
                  交通法庭  法  官  陳  月  雯
以上正本證明與原本無異。
如不服本判決應於收受本判決後10日內向本院提出上訴書狀，並
應敘述具體理由，如未敘述上訴理由者，應於上訴期間屆滿後20
日內補提理由書狀於本院（均須按他造當事人之人數附繕本）「
切勿逕送上級法院」。
                            書記官  王  峻  宏
中    華    民    國    97    年    5     月    12    日
附錄本案論罪科刑依據之法條：
中華民國刑法第276條第1項
因過失致人於死者，處2 年以下有期徒刑、拘役或2 千元以下罰
金。


司法院資訊處製作；財團法人民間司法改革基金會備份。
